【裁判字號】    95,抗,235
【裁判日期】    950724
【裁判案由】    拍賣抵押物
【裁判全文】
臺灣臺中地方法院民事裁定               95年度抗字第235號
抗  告  人  乙○○
相  對  人  安泰商業銀行股份有限公司
法定代理人  甲○○
上列當事人間聲請拍賣抵押物事件，抗告人對於中華民國95年5
月30日本院95年度拍字第558號裁定提起抗告，本院合議庭裁定
如下：
    主  文
抗告駁回。
抗告程序費用新臺幣壹仟元由抗告人負擔。
    理  由
一、按抵押權人於債權已屆清償期而未受清償者，得聲請法院拍
    賣抵押物，就其賣得價金而受清償，民法第873條第1項定有
    明文。又抵押權經設定登記後，債權人因債務屆滿未受清償
    ，依民法第873條第1項之規定，即得聲請法院拍賣抵押物，
    如對於此項法律關係有爭執時，亦應由有爭執之人提起訴訟
    ，以求解決，不得僅依抗告程序聲明其有爭執，並據為廢棄
    拍賣裁定之理由，有最高法院51年臺抗字第269號判例可參
    。是拍賣抵押物准許強制執行之裁定，係屬非訟事件裁定，
    為裁定之法院僅就抵押權人所提出之債權憑證、抵押權設定
    契約書、他項權利證明書、土地暨建物登記謄本為形式上之
    審查，無從審酌屬於實體上法律關係之事由，抗告法院即本
    院就拍賣抵押物裁定強制執行事件，揆諸上開最高法院亦應
    僅就形式審查，不得審酌抗告人關於實體事項之抗辯事由，
    合先敘明。
二、抗告意旨略以：抗告人雖曾提供如附表所示不動產以擔保第
    3人景祺企業股份有限公司 (下稱景祺公司)對相對人之債務
    ，惟抗告人已於民國94年6月間完全退出景祺公司之經營，
    並委託第3人郭兆盛親至相對人台中分行表明不再擔保景祺
    公司債務之旨，經相對人同意，且要求景祺公司之新任董、
    監事擔任該公司借款之連帶保證人，並應提供新擔保物供相
    對人設定抵押，相對人既已應允，則無違反約定要求抗告人
    擔保景祺公司債務之理；又依景祺公司與相對人間應收帳款
    承購約定，相對人於景祺公司與廠商間之買賣關係存在為前
    提時，始於該買賣金額限度內放款予景祺公司，因景祺公司
    偽造發票傳真予相對人，相對人則違反常規逕以傳真之發票
    影本即放款予景祺公司，惟根本無該筆買賣關係存在，相對
    人聲請本件拍賣抵押物求償，顯不合理，爰依法提起抗告。
    經查，抗告人抗告意旨，係以其與相對人間就上開債務尚有
    糾葛為理由，乃屬實體上之爭執，依上開說明，應由抗告人
    另行起訴，以資解決，非本件非訟事件程序所得加以審究。
    而原裁定法院依相對人所提出之他項權利證明書、抵押權設
    定契約書、土地登記簿謄本、借據、應收帳款承購約定書、
    應收帳款承購同意書、綜合額度授信契約等（均影本）為形
    式審查，准許相對人為拍賣抵押物強制執行之聲請，於法並
    無不合。抗告人本件抗告為無理由，應予駁回。
三、據上論結，本件抗告為無理由，依非訟事件法第46條、第21
    條第2項、第24條第1項，民事訴訟法第495條之1第1項、第4
    49條第1項、第78條，裁定如主文。
中    華    民    國    95    年    7    月    24    日
                民事第二庭      審判長法  官  陳春長
                                      法  官  劉長宜
                                      法  官  涂秀玲
不得抗告
中    華    民    國    95    年    7    月    24    日
                                      書記官


司法院資訊處製作；財團法人民間司法改革基金會備份。
